【裁判字號】    99,訴,456
【裁判日期】    990429
【裁判案由】    違反毒品危害防制條例
【裁判全文】
臺灣彰化地方法院刑事判決               99年度訴字第456號
公  訴  人  臺灣彰化地方法院檢察署檢察官
被      告  甲○○
上列被告因違反毒品危害防制條例案件，經檢察官提起公訴（99
年度毒偵字第194 號），被告於準備程序進行中，就被訴事實為
有罪之陳述，經本院合議庭裁定由受命法官獨任進行簡式審判程
序，判決如下：
    主  文
甲○○施用第一級毒品，累犯，處有期徒刑柒月。
    事實及理由
壹、程序事項：
    本件經被告於準備程序期日為有罪之陳述，經受命法官告知
    簡式審判程序之旨，並聽取當事人之意見後，本院認無不得
    或不宜改依簡式審判程序進行之處，爰依刑事訴訟法第273
    條之1 第1 項，裁定由受命法官獨任進行簡式審判程序，則
    依據刑事訴訟法第273 條之2 、同法第159 條第2 項之規定
    ，不適用傳聞法則有關限制證據能力之相關規定；並得依同
    法第310 條之2 之準用同法第454 條之規定製作略式判決書
    ，依法僅需記載犯罪事實、證據名稱及應適用之法條，並得
    以簡略方式為之，合先敘明。
貳、實體事項：
一、構成犯罪事實：
    甲○○前於民國88年間，因施用毒品案件，經本院裁定送觀
    察、勒戒後，認有繼續施用毒品之傾向，復經本院裁定令入
    戒治處所施以強制戒治，於89年10月14日執行完畢釋放。又
    於92年間，因施用毒品案件，經臺灣高等法院臺中分院判處
    應執行有期徒刑1 年4 月確定，94年4 月16日縮刑期滿執行
    完畢。再於94、95年間，因連續施用毒品案件，經本院分別
    判處有期徒刑1 年、8 月、1 年（前開第1 、2 案嗣經減刑
    減為6 月、4 月，並定應執行有期徒刑9 月15日）確定，前
    開案件經接續執行，甫於96年12月30日縮刑期滿執行完畢。
    又因施用第一級毒品案件，經臺灣彰化地方法院檢察署檢察
    官以98年度毒偵字第1227號為緩起訴處分確定。猶不知戒除
    毒癮，復基於施用第一級毒品海洛因之犯意，於98年12月16
    日某時許，在彰化縣彰化市○道路旁，以將第一級毒品海洛
    因摻入香煙內後點燃吸食煙霧之方式，施用第一級毒品海洛
    因1 次。嗣因其為受保護管束人，於98年12月18日上午9 時
    54分許，自行前往臺灣彰化地方法院檢察署採尿室採尿送驗
    ，結果呈嗎啡陽性反應，始查悉上情。
二、認定犯罪事實所憑之證據名稱：
  (一)臺灣彰化地方法院檢察署施用毒品犯受保護管束人尿液檢體
    監管紀錄表（檢體編號：000000000 號）、受保護管束人採
    尿報到編號表：足知送驗尿液為被告甲○○所親自排收。
  (二)詮昕科技股份有限公司98年12月31日濫用藥物尿液檢驗報告
    （原樣編號：000000000 號、報告編號：8C280059號）：檢
    出有嗎啡陽性反應（嗎啡檢出濃度為470ng/ml）。
  (三)臺灣高等法院被告前案紀錄表、刑案資料查註紀錄表、全國
    施用毒品案件紀錄表、受觀察勒戒人毒品及前科紀錄簡列表
    、矯正簡表。
  (四)被告甲○○於偵查、本院準備程序時之自白。
  (五)不再送觀察勒戒之理由：
    按海洛因為毒品危害防制條例第2 條第2 項第1 款所稱之第
    一級毒品，不得施用、持有。次按毒品危害防制條例於92年
    7 月9 日修正公布，自93年1 月9 日施行，其中第20條、第
    23條將施用毒品之刑事處遇程序，區分為「初犯」及「5 年
    內再犯」、「5 年後再犯」。依其立法理由之說明：「初犯
    」，經觀察、勒戒或強制戒治後，應為不起訴處分或不付審
    理之裁定；經觀察、勒戒或強制戒治執行完畢釋放後，「5
    年內再犯」者，因其再犯率甚高，原實施之觀察、勒戒及強
    制戒治既已無法收其實效，爰依法追訴或裁定交付審理。至
    於經觀察、勒戒或強制戒治執行完畢釋放後，「5 年後再犯
    」者，前所實施之觀察、勒戒或強制戒治已足以遮斷其施用
    毒品之毒癮，為期自新及協助其斷除毒癮，仍適用「初犯」
    規定，先經觀察、勒戒或強制戒治之程序。從而依修正後之
    規定，僅限於「初犯」及「5 年後再犯」二種情形，始應先
    經觀察、勒戒或強制戒治程序。倘被告於5 年內已再犯，經
    依法追訴處罰，縱其第三次（或第三次以上）再度施用毒品
    之時間，在初犯經觀察、勒戒或強制戒治執行完畢釋放5 年
    以後，已不合於「5 年後再犯」之規定，且因已於「5 年內
    再犯」，顯見其再犯率甚高，原實施觀察、勒戒或強制戒治
    ，已無法收其實效，即應依該條例第10條處罰。至於第三次
    （或第三次以上）施用毒品之時間，是否宜有期間限制？以
    多久為適宜？則分屬刑事政策、專門醫學之範圍，非審判機
    關所能決定，有待循立法途徑解決（最高法院98年度臺非字
    第252 號、97年度臺非字第540 號、95年度臺非字第59、65
    號判決，及最高法院97年9 月9 日97年度第5 次刑事庭會議
    決議參照）。本件被告於88年間，因施用毒品案件，經本院
    裁定送觀察、勒戒後，認有繼續施用毒品之傾向，復經本院
    裁定令入戒治處所施以強制戒治，於89年10月14日執行完畢
    釋放，又於92年間，因施用毒品案件，經臺灣高等法院臺中
    分院判處應執行有期徒刑1 年4 月確定，再於94、95年間，
    因連續施用毒品案件，經本院分別判處有期徒刑1 年、8 月
    、1 年確定，有卷附臺灣高等法院被告前案紀錄表可查，揆
    諸前開最高法院判決及決議，因被告於前揭觀察勒戒、強制
    戒治執行完畢後之5 年內，業有施用毒品之行為，則本次被
    告於98年12月16日某時之再次施用毒品之犯行，即與5 年後
    再犯之情形有別，自應逕行起訴。
三、論罪科刑之理由：
  (一)按海洛因為毒品危害防制條例第2 條第2 項第1 款所定之第
    一級毒品，不得非法持有、施用。核被告甲○○所為，係犯
    毒品危害防制條例第10條第1 項之施用第一級毒品罪。
  (二)被告施用毒品而持有海洛因之行為，為施用之高度行為所吸
    收，不另論罪。
  (三)查被告前於92年間，因施用毒品案件，經臺灣高等法院臺中
    分院判處應執行有期徒刑1 年4 月確定，94年4 月16日縮刑
    期滿執行完畢；再於94、95年間，因連續施用毒品案件，經
    本院分別判處有期徒刑1 年、8 月、1 年（前開第1 、2 案
    嗣經減刑減為6 月、4 月，並定應執行有期徒刑9 月15日）
    確定，前開案件經接續執行，甫於96年12月30日縮刑期滿執
    行完畢，有臺灣高等法院被告前案紀錄表1 件在卷可參，其
    於5 年內故意再犯本件有期徒刑以上之罪，為累犯，應依刑
    法第47條第1 項之規定，加重其刑。
  (四)爰審酌被告為國中肄業，智識程度不高，有鐵工及水泥工專
    長，目前從事水電工作，家裡有母親、妻子及3 個弟弟，僅
    因房屋貸款未繳之經濟壓力，方再度施用毒品，及前有多次
    毒品前科，再犯本件施用毒品之罪，亟待矯治，其施用毒品
    係屬自戕行為並未損害他人，於犯罪後已深知悔悟並坦承犯
    行，同時考量施用毒品之戒癮性不高，極易一再施用，及本
    次施用毒品所檢出之嗎啡濃度為470ng/ml，被告希望能有再
    次自新機會等一切情狀，茲量處如主文所示之刑示懲。至於
    檢察官求處有期徒刑10月，本院考量上情，認檢察官之求刑
    稍嫌過重，附此敘明。
四、適用之法律：
  (一)刑事訴訟法第273 條之1 第1 項、第299 條第1 項前段、第
    310 條之2 、第454 條。
  (二)毒品危害防制條例第10條第1 項，刑法第11條前段、第47條
    第1 項。
本案經檢察官葉建成到庭執行職務。
中    華    民    國    99    年    4     月    29    日
                  刑事第五庭    法  官  李淑惠
以上正本證明與原本無異。
如不服本判決應於收受判決後10日內向本院提出上訴書狀，並
應敘述具體理由。其未敘述上訴理由者，應於上訴期間屆滿後
20日內向本院補提理由書(均須按他造當事人之人數附繕本)
「切勿逕送上級法院」。
中    華    民    國    99    年    4     月    29    日
                                書記官  張清秀
附錄論罪科刑法條全文
毒品危害防制條例第10條
施用第一級毒品者，處 6 月以上 5 年以下有期徒刑。
施用第二級毒品者，處 3 年以下有期徒刑。

司法院資訊處製作；財團法人民間司法改革基金會備份。
